臺灣高等法院臺南分院民事裁定
110年度抗字第170號
抗  告  人  簡怡惠即簡麗花

相  對  人  高雄市五福儲蓄互助社

法定代理人  沈復華  
上列當事人間請求清償借款事件，抗告人對於民國110年8月3日
臺灣嘉義地方法院所為裁定（110年度訴字第157號），提起抗告
，本院裁定如下：
    主  文
抗告駁回。
抗告訴訟費用新臺幣壹仟元由抗告人負擔。
    理  由
一、抗告意旨略以：本案被告即抗告人之配偶洪茂勳於民國（下
    同）110年3月19日過世，相對人即原告以不法手段偽造洪茂
    勳借款新臺幣（下同）100萬元之債權憑證，惟洪茂勳從未
    交代有此事，相對人應提出借款證明。洪榕藝未抛棄繼承，
    但不知人在哪，不要偽造文件傷害我家人，洪茂勳死後之債
    務都由他大姊在處理，其沒有繼承，那來替他解決等語。
二、按抗告為受裁定之當事人或其他訴訟關係人，對於裁定聲明
    不服之方法，若非受裁定之當事人或其他訴訟關係人，即不
    得為之（最高法院44年度台抗字第104號裁判參照）。申言
    之，對於裁定無論為當事人或其他訴訟關係人，必須為「受
    裁定」之人始有抗告權，如非受裁定之人，縱屬訴訟關係人
    ，亦不能認其有抗告權之存在。次按當事人死亡者，訴訟程
    序在有繼承人承受其訴訟以前當然停止。又第168條至第172
    條及前條所定之承受訴訟人，於得為承受時，應即為承受之
    聲明。他造當事人亦得聲明承受訴訟。又當事人不聲明承受
    訴訟時，法院亦得依職權，以裁定命其續行訴訟；民事訴訟
    法第168條、第175條及第178條分別定有明文。　　
三、原裁定意旨略以：本件原審被告洪茂勳已於110年3月19日死
    亡，繼承人有被告即抗告人簡怡惠（即簡麗花）及訴外人洪
    艾珍、洪榕藝（即洪瀅如）、洪秉佑等4人，其中簡怡惠、
    訴外人洪艾珍及洪秉佑等3人均已向原法院為拋棄繼承，並
    准予備查，而洪榕藝並未抛棄繼承，為洪茂勳現存之唯一繼
    承人，洪榕藝迄未依法聲明承受訴訟，爰依職權裁定命洪榕
    藝承受洪茂勳之訴訟，續行訴訟程序等語。
四、經查：洪茂勳確已於110年3月19日死亡，其繼承人有抗告人
    簡怡惠（即簡麗花）及洪艾珍、洪榕藝（即洪瀅如）、洪秉
    佑等4人，除洪榕藝外，其餘簡怡惠、洪艾珍、洪秉佑等3人
    均已向原法院辦理拋棄繼承，並准予備查在案，即僅洪榕藝
    未抛棄繼承，為洪茂勳現存之唯一繼承人，而洪榕藝於原法
    院審理期間迄未依法聲明承受訴訟，業據原法院依職權調取
    該院110年度繼字第409號及同年度繼字第548號拋棄繼承事
    件、家事事件公告等確認無誤，並有戶籍謄本（含除戶）、
    戶役政連絡作業系統提供之查詢資料等附卷可稽（見原審司
    促卷第13-17、27-35頁、訴字卷第83、97-108頁），經核並
    無不合。原裁定並未對抗告人為任何裁定，足認抗告人並非
    受裁定之當事人或其他訴訟關係人，依首揭說明，抗告人並
    無抗告權，茲抗告人以其個人名義具狀提起本件抗告，顯係
    不合法；抗告人並非原裁定命承受訴訟之人，亦未受洪榕藝
    委任，依法無權就洪榕藝部分提起本件抗告，況原法院之裁
    定並無確定實體上法律關係存否之效力。至抗告人前揭所述
    ，洪茂勳是否確有積欠相對人借款未償之情，核屬實體債權
    債務關係之爭執，並非本件抗告程序所得審究，亦與本件裁
    定有無違法及抗告有無理由之認定無涉，原裁定命洪榕藝就
    被承受訴訟之洪茂勳未清償借款事件承受訴訟，依上說明，
    於法並無不合，抗告意旨指摘原裁定不當，求予廢棄，為不
    合法，應予駁回。
五、據上論結，本件抗告為不合法，爰裁定如主文。
中　　華　　民　　國　　110 　年　　11　　月　 15 　　日
                  
　　　　　　　　　民事第五庭    審判長法　官  張世展

                                      法　官  黃佩韻

                                      法　官  莊俊華
上為正本係照原本作成。　　　　　　　　　　　　　　　　　
不得抗告。
中　　華　　民　　國　　110 　年　　11　　月　　15　　日

                                      書記官  劉素玲